臺灣桃園地方法院民事裁定
110年度消債更字第377號
聲  請  人  
即  債務人  張全雄
上列當事人因消費者債務清理條例聲請更生事件，本院裁定如下
：
    主  文
債務人乙○○自民國一一一年三月十日下午四時起開始更生程序
。並命司法事務官進行本件更生程序。
    理  由
一、本件聲請意旨略以：聲請人目前打零工維生，每月收入約新
    臺幣（下同）2萬4000元至2 萬6000元，名下無任何財產，
    無擔保或無優先權之債務總額約354萬7620元，雖曾於民國1
    10 年7月間向本院聲請消費者債務清理之調解，然因聲請人
    無力負擔最大債權銀行即台新國際商業銀行股份有限公司（
    下稱台新銀行）所提之還款方案，以致調解不成立。又聲請
    人無擔保或無優先權之債務總額未逾1200萬元，且未經法院
    裁定開始清算程序或宣告破產，爰聲請裁定准予更生等語。
二、按債務人不能清償債務或有不能清償之虞者，得依消費者債
    務清理條例所定更生或清算程序，清理其債務；債務人無擔
    保或無優先權之債務總額未逾1200萬元者，於法院裁定開始
    清算程序或宣告破產前，得向法院聲請更生；法院開始更生
    程序之裁定，應載明其年、月、日、時，並即時發生效力，
    消費者債務清理條例（下稱消債條例）第3 條、第42條第1
    項及第45條第1 項分別定有明文。又按債務人對於金融機構
    負債務者，在聲請更生或清算前，應向最大債權金融機構請
    求協商債務清償方案，或向其住、居所地之法院或鄉、鎮、
    市、區調解委員會聲請債務清理之調解；協商或調解成立者
    ，債務人不得聲請更生或清算。但因不可歸責於己之事由，
    致履行有困難者，不在此限；消債條例施行前，債務人依金
    融主管機關協調成立之中華民國銀行公會會員，辦理消費金
    融案件無擔保債務協商機制與金融機構成立之協商，準用前
    2項之規定，此見同條例第151 條第1 項、第7 項、第8 項
    、第9 項規定甚明。
三、經查：
（一）關於前置協商之要件：聲請人前向本院聲請消費者債務清
      理之調解，因最大債權銀行台新銀行所提之還款方案，聲
      請人無力負擔，以致調解不成立等情，業經本院調取110 
      年度司消債調字第341號卷宗核閱屬實，並有調解程序筆
      錄、調解不成立證明書1 份附卷可按（見司消債調卷第88
      頁、第94頁），則本件聲請更生即合乎協商前置之程序要
      件。
（二）關於聲請人之債務總額：聲請人於其所提債權人清冊中記
      載債權總金額約為354萬7620元，惟經本院司法事務官函
      請全體債權人陳報債權結果，據最大債權銀行台新銀行陳
      報，聲請人負欠金融機構對外無擔保債權總額合計312 萬
      5806元（包含台新銀行、甲○銀行、丙○銀行、板信銀行、
      遠東銀行、永豐銀行、玉山銀行、安泰銀行）（見司消債
      調卷第89頁）。另有非金融機構之新光行銷股份有限公司
      陳報債權16萬8583元、台灣金聯資產管理股份有限公司陳
      報債權3萬2544元、匯誠第一資產管理股份有限公司陳報
      債權2125元、匯誠第二資產管理股份有限公司陳報債權28
      萬1540元、磊豐國際資產管理股份有限公司陳報債權12萬
      3393元（見司消債調卷第51頁、第58-61頁、第63頁、第6
      8頁、第81頁），依此聲請人負欠無擔保之債務總額為373
      萬3991元（計算式：312 萬5806元＋16萬8583元＋3萬2544
      元＋2125元＋28萬1540元＋12萬3393元），若以銀行公會就
      消費者債務清理前置調解所得提供之最優惠分180 期零利
      率方案計算，每期還款金額為2萬0744元（計算式：373萬
      3991元÷180 期＝2 萬0744元，元以下四捨五入）。
（三）關於聲請人之財產及收入：聲請人名下無任何財產乙節，
      有聲請人之全國財產稅總歸戶財產查詢清單在卷可憑（見
      本院卷第85頁）。雖據聲請人提出之108 、109 年度綜合
      所得稅各類所得資料清單所示（見本院卷第81-83 頁），
      聲請人於各該年度所得總和為0元，惟聲請人陳報現以打
      零工維生，每月收入約為2 萬4000元至2萬6000元，並提
      出收入切結書等件為證（見本院卷第79頁），故本院暫以
      2 萬6000元列計其每月收入。　　　
（四）關於聲請人每月必要支出：
    ⒈聲請人個人必要支出：依聲請人最新陳報內容僅陳明每月
      必要支出金額為1 萬8000元，而未明列各項支出之數額、
      原因及種類，亦未就上開支出提出相關單據。然本院審酌
      此金額未逾行政院衛生福利部所公告110 年桃園市每人每
      月最低生活費用每人每月為1 萬5281元之1.2 倍即1 萬83
      37元之範圍（參酌消債條例第64條之2 第1 項之規定），
      是以1 萬8000元為聲請人個人每月必要之支出，尚屬合理
      。　 
    ⒉子女扶養費用：聲請人自陳其與配偶有共同扶養未成年子
      女一名，每月支出4000元扶養費，並提出戶籍謄本、108 
      、109 年度綜合所得稅各類所得資料清單、全國財產稅總
      歸戶財產查詢清單等件為憑（見本院卷第93-99頁、第101
      頁）。本院衡以未成年人日常生活較為單純，其支出應較
      成年人為低，爰依110 年度桃園市每人每月最低生活費標
      準1 萬5281元之8 成為標準計算，核估其未成年子女扶養
      費應為1萬2225元（計算式：1 萬5281元×80％，小數點以
      下四捨五入），又該費用應由聲請人與其配偶共同負擔，
      則聲請人每月所負擔未成年子女之扶養費在6113元（計算
      式：1萬2225元÷2 ，小數點以下四捨五入）之範圍內應予
      列計，而本件聲請人僅主張支出4000元之扶養費，自應許
      可。
    ⒊準此，聲請人之每月必要支出合計為2 萬2000元（計算式
      ：1 萬8000元＋4000元）。
（五）結算：聲請人名下無任何財產，以上開收入扣除必要支出
      後，每月餘額僅4000元（計算式：2 萬6000元－2 萬2000
      元），顯無法負擔前開分180 期，每月2 萬0744元清償之
      還款方案。是本院審酌聲請人之收入財產、勞力及生活費
      用支出等狀況，堪認其客觀上對於前開債務確有不能清償
      債務之虞情事，而有藉助更生制度調整其與債權人間之權
      利義務關係而重建其經濟生活之必要。
四、綜上所述，聲請人係消費者，已達不能清償債務之程度，經
    消費者債務清理調解不成立，且查無消債條例第6 條第3 項
    、第8 條或第46條各款所定應駁回更生聲請之事由，則本件
    聲請，應屬有據，爰裁定准許更生，並依同條例第16條第1 
    項規定，命司法事務官進行更生程序如主文所示。
五、本院裁定准許開始更生程序，俾使聲請人得以重建經濟生活
    ，惟本裁定不生免責效力，須聲請人於更生程序中與債權人
    協定更生方案，並持續履行，始能依消債條例第73條免責，
    附此敘明。　
中　　華　　民　　國　　111 　年　　3 　　月　　10　　日
　                民事第三庭  法　官　吳為平
以上正本係照原本作成。
本裁定不得抗告。
本裁定業於111年3月10日下午4時公告。
中　　華　　民　　國　　111 　年　　3 　　月　　10　　日
                              書記官  蘇玉玫 
附記：
本件業已裁定開始更生程序，債權人不論有無執行名義，非依更
生程序，不得行使其權利；債務人亦不得對除有優先權債權人以
外之債權人再為任何清償行為。